【裁判字號】    95,易,2499
【裁判日期】    951221
【裁判案由】    詐欺
【裁判全文】
臺灣臺北地方法院刑事判決              95年度易字第2499號
公  訴  人  臺灣臺北地方法院檢察署檢察官
被      告  戊○○
                    （現於臺灣臺北戒治所強制戒治中）
上列被告因詐欺案件，經檢察官提起公訴（九十五年度偵字第一
三九五五號），被告於準備程序中就被訴事實為有罪之陳述，經
本院合議庭裁定改用簡式審判程序，判決如下：
    主  文
戊○○共同意圖為自己不法之所有，以詐術使人將本人之物交付
，未遂，累犯，處有期徒刑月，如易科罰金，以銀元佰元即
新臺幣玖佰元折算壹日。
    事  實
一、戊○○前於民國八十六年間因違反肅清煙毒條例案件，經本
    院以八十五年度重訴字第六十號判處有期徒刑三年八月確定
    ，於八十九年十二月十三日因縮短刑期假釋出監，於九十三
    年三月二十五日假釋期滿，未經撤銷假釋，其未執行之刑，
    以已執行論，猶不知悔改，與黃樑發（後於九十五年八月三
    十一日死亡）共同基於意圖為自己不法所有之犯意聯聯絡，
    謀議由戊○○騎乘腳踏車尋找路上行經其車旁之車輛，而以
    製造假車禍之方式，向被害車主騙取醫藥費花用。謀議既定
    ，彼等即於民國九十五年四月十二日上午十一時許，在臺北
    市中正區○○○路○段五四巷與忠孝東路二段一三四巷口，
    由戊○○騎乘腳踏車在該處繞行，黃樑發則在一旁察看，俟
    同日上午十一時十五分許，己○○騎乘機車行經該巷口戊○○之左方後，戊○○即佯裝遭己○○所騎乘之機車撞傷跌倒
    ，故意不起，復要求不要報警，再由黃樑發出面要求己○○
    需支付新臺幣（下同）一千元供戊○○就醫云云，為該處里
    長乙○○、路人甲○○察覺有異，報警處理，而未得逞。
二、案經臺北市政府警察局中正第一分局報請臺灣臺北地方法院
    檢察署檢察官偵查起訴。
    理  由
一、上揭事實業據被告戊○○於本院準備程序、審理程序中坦承
    不諱（見本院卷第四十至四二頁），經核與被害人己○○於
    警詢、偵查中指證情節相符（見偵卷第八至十頁、第三三至
    三五頁），復經證人甲○○、乙○○於警詢、偵查（甲○○
    部分見偵卷第十二至十四頁、第三三至三五頁，乙○○部分
    見偵卷第十五至十七頁、第四三至四五頁）、證人庚○○、
    丙○○於偵查中（庚○○部分見偵卷第四三至四五頁，丙○○部分見偵卷第五七至五九頁）證述明確，並有監視錄影擷
    取照片（見偵卷第四頁、第四六至四九頁）、臺北市政府警
    察局交通警察大隊道路交通事故初步分析研判表（見偵卷第
    六一頁）、臺北市政府警察局中正第一分局交通分隊Ａ３類
    道路交通事故調查報告表（見偵卷第六三頁）、臺北市政府
    警察局中正第一分局交通分隊道路交通事故補充資料表（見
    偵卷第六四頁）、臺北市政府警察局中正第一分局交通事故
    談話紀錄表（見偵卷第六五至六八頁）、現場照片（見偵卷
    第七十至七六頁）、監視錄影翻拍照片（見偵卷第七七至七
    九頁）等資料附卷足憑，復經本院勘驗監視錄影光碟查證無
    誤，有本院九十五年十一月二十八日勘驗筆錄在卷足憑（見
    本院卷第二七、二八頁），足徵被告之自白，與事實相符，
    應堪採信。綜上，本件事證明確，被告詐欺取財犯行，堪以
    認定，應依法論科。
二、刑法於九十四年二月二日修正、九十五年七月一日施行，其
    中修正刑法第二條、第二十五條、第二十六條、第四十七條
    規定，而按「行為後法律有變更者，適用行為時之法律，但
    行為後之法律有利於行為人者，適用最有利於行為人之法律
    」，現行刑法第二條第一項訂有明文。此條規定乃與刑法第
    一條罪刑法定主義契合，而貫徹法律禁止溯及既往原則，係
    規範行為後法律變更所生新舊法律比較適用之準據法，是刑
    法第二條本身雖經修正，但既屬適用法律之準據法，本身尚
    無比較新舊法之問題，應一律適用裁判時之現行刑法第二條
    規定以決定適用之刑罰法律，先予敘明。再按「本次刑法修
    正之比較新舊法，應就罪刑有關之共犯、未遂犯、想像競合
    犯、牽連犯、連續犯、結合犯，以及累犯加重、自首減輕暨
    其他法定加減原因（如身分加減）與加減例等一切情形，綜
    其全部罪刑之結果而為比較」，最高法院九十五年五月二十
    三日九十五年度第八次刑庭會議決議可資參照。經查：
  (一)按刑法第三百三十九條第一項關於詐欺取財罪之規定，法定
    刑為「五年以下有期徒刑、拘役或科或併科一千元以下罰金
    」，就罰金部分，依修正後刑法施行法第一條之一：「中華
    民國九十四年一月七日刑法修正施行後，刑法分則編所定罰
    金之貨幣單位為新臺幣。九十四年一月七日刑法修正時，刑
    法分則編未修正之條文定有罰金者，自九十四年一月七日刑
    法修正施行後，就其所定數額提高為三十倍。但七十二年六
    月二十六日至九十四年一月七日新增或修正之條文，就其所
    定數額提高為三倍」，及修正後刑法第三十三條第五款將罰
    金刑定為「新臺幣一千元以上，以百元計算之」等規定，則
    修正後刑法三百三十九條第一項詐欺取財罪所得科處之罰金
    刑最高為新臺幣三萬元，最低為新臺幣一千元，惟依被告行
    為時之刑罰法律，即罰金罰鍰提高標準條例第一條前段規定
    之提高倍數十倍及修正前刑法第三十三條第五款規定之罰金
    最低額一元計算，前開詐欺取財罪之罰金刑最高為銀元一萬
    元，最低為銀元一元，換算為新臺幣後，最高額雖與新法同
    為新臺幣三萬元，惟最低額僅新臺幣三元。比較修正前、後
    之刑罰法律，自以修正前之法律較有利於被告。
  (二)被告行為後，刑法關於未遂犯之規定，就刑法第二十五條第
    一項關於「已著手於犯罪行為之實行而不遂者，為未遂犯」
    之規定並未修正；而同條第二項修正施行前之規定為：「未
    遂犯之處罰，以有特別規定者，為限」，修正後則為：「未
    遂犯之處罰，以有特別規定者為限，並得按既遂犯之刑減輕
    之」，另刑法第二十六條修正前為：「未遂犯之處罰，得按
    既遂犯之刑減輕之。但其行為不能發生犯罪之結果，又無危
    險者，減輕或免除其刑」，修正後則為：「行為不能發生犯
    罪之結果，又無危險者，不罰」，是除不能未遂犯修正為不
    罰以外，僅二條文條項之移列。本件被告涉犯之未遂型態，
    既非不能未遂犯，則本件適用修正前刑法第二十五條、第二
    十六條未遂犯之規定，並無不利於被告。
  (三)刑法第二十八條共犯之規定，修正前之規定為：「二人以上
    共同實施犯罪之行為者，皆為正犯」，修正後之規定則為：
    「二人以上共同實行犯罪之行為者，皆為正犯」，揆諸本條
    之修正理由係為釐清陰謀共同正犯、預備共同正犯、共謀共
    同正犯是否合乎本條規定之正犯要件，即剔除完全未參與犯
    罪相關行為之「實行」的陰謀共同正犯及預備共同正犯，並
    無礙於現行實務處罰共謀共同正犯之立場（刑法修正理由參
    照），而本案被告與共犯黃樑發就上揭犯行均既屬實行犯罪
    行為之正犯，則適用舊法第二十八條規定論擬，對被告並無
    不利。
  (四)被告前於八十六年間因違反肅清煙毒條例案件，經本院以九
    十五年度重訴字第一七五一七號判處有期徒刑三年八月確定
    ，於八十九年十二月十三日因縮短刑期假釋出監，於九十三
    年三月二十五日假釋期滿，未經撤銷假釋，其未執行之刑，
    以已執行論，有臺灣高等法院被告前案紀錄表在卷可查（見
    本院卷第五至十三頁），其受前開徒刑之執行完畢後，五年
    以內因故意再犯本件有期徒刑以上之罪，不論依修正前之刑
    法第四十七條，或修正後之刑法第四十七條第一項之規定，
    均構成累犯，對被告而言，並無適用修正後刑法較為有利之
    情形，應逕依行為時即修正前刑法第四十七條規定，論以累
    犯。
  (五)再查，關於易科罰金之折算標準，除刑法第四十一條第一項
    有所修正外，罰金罰鍰提高標準條例於九十五年四月二十八
    日修正，並自同七月一日起生效施行，經比較修正前刑法第
    四十一條第一項前段、修正前罰金罰鍰提高標準條例第二條
    及九十五年七月一日修正施行之刑法第四十一條第一項前段
    之規定，新舊法比較之結果，以舊法有利於被告，揆諸前揭
    最高法院決議及修正後刑法第二條第一項前段、後段規定之
    「從舊、從輕」原則，本件應適用修正前刑法第四十一條第
    一項前段、修正前罰金罰鍰提高標準條例第二條之規定，諭
    知易科罰金之折算標準，對被告最為有利。
  (六)綜合上述新、舊法比較之結果，以適用被告行為時即修正前
    刑法相關規定，對被告最為有利，是依前揭說明，本件應適
    用被告行為時即修正前刑法相關規定，以為論處。
三、查被告戊○○雖已著手於詐欺行為之實施，惟未發生取得財
    物之結果，其犯罪尚屬未遂，核其所為，係犯刑法第三百三
    十九條第三項、第一項之詐欺取財未遂罪。被告與共犯黃樑
    發二人具有犯意聯絡及行為分擔，為共同正犯。又被告前於
    八十六年間因違反肅清煙毒條例案件，經本院以九十五年度
    重訴字第一七五一七號判處有期徒刑三年八月確定，於八十
    九年十二月十三日因縮短刑期假釋出監，於九十三年三月二
    十五日假釋期滿，未經撤銷假釋，其未執行之刑，以已執行
    論，有臺灣高等法院被告前案紀錄表在卷可查（見本院卷第
    五至十三頁），其受前開徒刑之執行完畢後，五年以內因故
    意再犯本件有期徒刑以上之罪，應依修正前之刑法第四十七
    條之規定，論以累犯，並加重其刑。又被告雖已著手於詐欺
    行為之實施，惟未發生取得之結果，其犯罪尚屬未遂，應依
    修正前刑法第二十六條之規定，按既遂犯之刑，減輕其刑，
    並依法先加後減之。原審酌被告前科累累，素行不佳，不思
    循合法正當途徑獲得財富，竟以製造假車禍之方式，企圖向
    他人詐取金錢，嚴重影響社會治安、秩序，惟念其企圖詐取
    之金錢僅區區一千元，數額非鉅，犯後終知坦承犯行，及其
    犯罪動機、手段、生活狀況、智識程度等一切情狀，量處如
    主文所示之刑，並，諭知易科罰金之折算標準，以示懲儆。
據上論斷，應依刑事訴訟法第二百七十三條之一第一項、第二百
九十九條第一項前段，刑法第二條第一項前段、修正前刑法第二
十八條、第三百三十九條第三項、第一項、第二十六條前段、第
四十一條第一項前段，罰金罰鍰提高標準條例第一條前段，修正
前罰金罰鍰提高標準條例第二條，現行法規所定貨幣單位折算新
臺幣條例第二條，判決如主文。
本案經檢察官丁○○到庭執行職務
中    華    民    國    95    年    12    月    21    日
                  刑事第十四庭  法  官  李家慧
以上正本證明與原本無異。
如不服本判決，應於判決送達後10日內，向本院提出上訴狀。
                                書記官  楊文祥
中    華    民    國    95    年    12    月    21    日
附錄本件論罪科刑法條：修正前第339條第3項、第1項。
中華民國刑法第339條
（普通詐欺罪）
意圖為自己或第三人不法之所有，以詐術使人將本人或第三人之
物交付者，處5年以下有期徒刑、拘役或科或併科1千元以下罰金
。
以前項方法得財產上不法之利益或使第三人得之者，亦同。
前二項之未遂犯罰之。


司法院資訊處製作；財團法人民間司法改革基金會備份。
